【裁判字號】    99,訴,227
【裁判日期】    990330
【裁判案由】    誣告
【裁判全文】
臺灣高雄地方法院刑事判決               99年度訴字第227號
公  訴  人  臺灣高雄地方法院檢察署檢察官
被      告  乙○○
上列被告因誣告案件，經檢察官提起公訴（98年度偵字第19897
號），本院判決如下：
    主  文
乙○○犯加重誣告罪，處有期徒刑陸月。緩刑肆年，並應向國庫
支付新臺幣伍萬元。
    事  實
一、乙○○與其父張進茂感情不睦，於民國94年即離開張進茂位
    在高雄縣大寮鄉○○村○○街82號之住處至臺北工作，並將
    其所有之車牌號碼GPH-932 號重型機車留在該址，張進茂見
    乙○○所留機車閒置多時，即以之為代步工具，並於97年間
    出借予自己員工甲○○使用，詎乙○○明知上開機車並未失
    竊，竟基於加重誣告之犯意，於98年4 月11日下午1 時許，
    前往高雄巿政府警察局三民第一分局十全路派出所，向值勤
    員警謊稱該機車於98年2 月27日上午9 時許，經其停放在高
    雄巿三民區○○○路高雄後火車站旁停車格，至同年4 月10
    日即發現失竊，嗣甲○○於同年6 月4 日晚間8 時46分許，
    駕駛上開經通報失竊之機車行經高雄縣大寮鄉○○村○○路
    、江山路口而為警發現調查後，乙○○乃承前開同一犯意，
    接續委託不知情之友人陳威霖至警局對張進茂、甲○○提出
    竊盜告訴，終為警因傳喚張進茂、甲○○到案說明而查悉上
    情。乙○○就上開所誣告之案件未經起訴裁判之情形下，於
    本院審理時自白前揭犯行。
二、案經張進茂訴由高雄縣政府警察局林園分局報告臺灣高雄地
    方法院檢察署檢察官偵查起訴。
    理  由
壹、證據能力部分：
    按被告以外之人於審判外之陳述，雖不符刑事訴訟法第159
    條之1 至之4 之規定，然經當事人於審判程序同意作為證據
    ，法院審酌該言詞陳述或書面陳述作成時之情況，認為適當
    者，亦得為證據，刑事訴訟法第159 條之5 第1 項定有明文
    。本判決後開引用具有傳聞證據性質之證據資料，已經檢察
    官、被告於審理期日同意為證據使用，是其縱無刑事訴訟法
    第159 條之1 至第159 條之4 或其他傳聞法則例外之情形，
    亦經本院審酌該證據作成之情況，既無違法取得情事，復無
    證明力明顯過低等情形，以得供做法院判斷事實之依據為適
    當，認為均有證據能力，得為證據。
貳、實體部分：
一、訊據被告乙○○於本院審理時，對其前揭時地誣告張進茂、
    甲○○之犯行均自白不諱，並有證人即告訴人張進茂、證人
    甲○○，及目睹前開被告乙○○所有之機車停放在上址前騎
    樓已兩、三年之證人李林銀、謝家惠分別於警詢及偵查中
    之證述在卷可稽，復有車籍查詢紀錄表、顯示被告乙○○之
    父親為張進茂之網路戶籍查註紀錄表、被告乙○○於98年4
    月11日在高雄巿政府警察局二第一分局十全路派出所報案時
    製作之警詢筆錄、受被告委託代為提出告訴之人陳威霖於98
    年6 月4 日在高雄縣政府警察園分局中莊路派出製作之警詢
    筆錄及所提出之委託書附卷可憑，被告乙○○自白誣告其父
    張進茂及甲○○竊盜之犯行，核與事實相符，堪予認定。本
    件被告犯罪事證已臻明確，應依法論科。
二、按刑法誣告罪所侵害者，乃國家法益，故以1 狀誣告2 人，
    祇犯1 個誣告罪，並非想像競合犯，無適用刑法第55條從一
    重處斷之餘地（最高法院77年度臺上字第1547號、91年度臺
    上字第927 號判決意旨參照）。核被告乙○○誣告其父張進
    茂及甲○○之行為，係犯刑法第170 條、第169 條加重誣告
    罪。被告乙○○利用不知情之陳威霖犯本件誣告罪，為間接
    正犯；又被告乙○○前揭先向警方謊報機車遭竊，再委託不
    知情之人代理出面對張進茂等2 人提出告訴，係基於同一犯
    罪之目的，經數階段所為，其數行為之時間、空間及就整體
    犯罪結構之關係密切，依一般社會健全觀念，難以強行分開
    ，在刑法評價上，應視為數個舉動之接續施行而成立接續犯
    並論以實質上一罪。按「犯誣告之罪，於所誣告之案件裁判
    確定前自白者，減輕或免除其刑，刑法第172 條定有明文，
    上訴人既在原審自白其告訴某甲等強借及搶奪行為為虛偽，
    縱其自白當時某甲等之搶奪案件業經檢察官不起訴處分確定
    ，但處分確定究與裁判確定不同，是其自白仍不得謂非在所
    誣告之案件裁判確定以前，按照前開說明，自應予減輕或免
    除其刑」，最高法院著有31年上字第2211號判例可資參照，
    申言之，刑法第172 條所稱「裁判確定前」，除指經檢察官
    起訴而尚未經裁判確定者外，並包括案件未經檢察官起訴繫
    屬於法院而終結之情形，茲被告乙○○於前揭所誣告案件未
    獲檢察官分案偵查而在本院審理時自白犯行，依前開說明並
    減輕其刑。
三、爰審酌被告乙○○之年齡、品行、智識能力、犯罪動機、手
    段、對於法益所生侵害之程度，其為70年6 月28日出生、受
    有高職畢業教育程度、從事郵務工作為業之人，有年籍資料
    附卷可參，並其在本院審理時自陳在卷，本件犯罪時年27歲
    ，如日方昇，前無因犯罪經法院判刑確定之紀錄，有臺灣高
    等法院被告前案紀錄表及臺灣高雄地方法院檢察署刑案資料
    查註紀錄表各1 份在卷可按，素行尚可，此因與父親關係不
    睦而犯罪之動機，虛構他人犯罪之情節及罪名，使偵查機關
    不當發動犯罪偵查作為之情狀，造成國家刑罰權行使發生錯
    誤之危險程度，犯罪誣告對象之人數與關係，及其犯罪後態
    度等一切情狀，量處如主文所示之刑，以資儆懲。
四、又被告乙○○前未曾因故意犯罪受有期徒刑以上刑之宣告，
    已如前述，其此因一時失慮而罹於刑章，並於本院審理時已
    能坦承犯行，考量其現在任職於郵政局而有正當職業，若經
    此偵審程序及刑之宣告後，應當知所警惕，信無再犯之虞，
    併諭知緩刑4 年，並應向國庫支付5 萬元，以啟自新。又本
    判決主文所定之負擔，即被告乙○○應向國庫支付新臺幣5
    萬元之諭知，依刑法第74條第4 項規定，得為民事強制執行
    名義，如未履行該負擔情節重大者，檢察官並得依刑事訴訟
    法第476 條、刑法第75條之1 第1 項第4 款規定，聲請撤銷
    緩刑宣告，併予敘明。
據上論斷，應依刑事訴訟法第299 條第1 項前段，刑法第170 條
、第169 條第1 項、第172 條、第74條第1 項、第2 項第4 款，
判決如主文。
本案經檢察官李茂增到庭執行職務
中    華    民    國    99    年    3     月    30    日
              刑事第十九庭  審判長  法  官  陳志銘
                                    法  官  吳芝瑛
                                    法  官  陳松檀
以上正本證明與原本無異。
如不服本判決應於收受本判決送達後10日內向本院提出上訴書狀
，其未敘述上訴理由者，並得於提起上訴後10日內向本院補提理
由書狀（均須按他造當事人之人數附繕本）「切勿逕送上級法院
」
中    華    民    國    99    年    3     月    30    日
                                    書記官  彭帥雄
附錄本件判決引用之法條：
中華民國刑法第169 條
意圖他人受刑事或懲戒處分，向該管公務員誣告者，處7 年以下
有期徒刑。
意圖他人受刑事或懲戒處分，而偽造、變造證據，或使用偽造、
變造之證據者，亦同。
中華民國刑法第170 條
意圖陷害直系血親尊親屬，而犯前條之罪者，加重其刑至二分之
一。

司法院資訊處製作；財團法人民間司法改革基金會備份。
